【裁判字號】    98,易,2385
【裁判日期】    980930
【裁判案由】    傷害
【裁判全文】
臺灣臺北地方法院刑事判決              98年度易字第2385號
公  訴  人  臺灣臺北地方法院檢察署檢察官
被      告  丙○○
上列被告因傷害案件，經檢察官聲請以簡易判決處刑（98年度偵
字第4815號），經本院認不應以簡易判決處刑（98年度簡字第31
14號），而改依通常審判程序進行（98年度易字第2385號），本
院判決如下：
    主  文
丙○○共同犯傷害罪，處有期徒刑貳年。
    事  實
一、緣丙○○係甲○○男友，而甲○○與其他姓名年籍不詳之綽
    號「蚊子」、「大胖」等朋友，於民國97年10月4日凌晨2時
    許起，在臺北市○○○路○ 段331號地下1樓之「RD PUB」，
    為綽號「車靈」之朋友慶生，因而間接認識在場乙○○，乙○○於慶生席間邀約甲○○共舞，迄至同日凌晨3 時40分許
    ，甲○○電話告知丙○○，乙○○非但會對甲○○及其同行
    女生為性騷擾，尚且還會偷翻甲○○及其友人之包包，丙○○聽後勃然大怒，並連絡邀約不詳真實姓名年籍不詳之成年
    男子數人，於同日凌晨4時許，在同上南京東路3段331號1樓
    前，迨上開「RD PUB」營業即將休息而乙○○徒步出現時，
    共同基於傷害他人身體之犯意聯絡，並推由上開二名真實姓
    名年籍不詳之成年男子，以自稱甲○○友人名義，佯稱邀約
    乙○○共進早餐為由，絆住乙○○之謀議，再俟機毆打教訓
    之，適乙○○於同日凌晨4 時許，離開該「RD PUB」，徒步
    走向上開南京東路與敦化北路交叉口，欲前往朋友家休息之
    際，上開二名自稱甲○○友人突然出現並叫住乙○○，佯稱
    邀約乙○○共進早餐，乙○○見狀不疑有他，與該二人偕同
    折返上開臺北市松山區○○○路○ 段331號1樓走廊處，此時
    ，上開二名自稱甲○○友人立即離去，斯時，丙○○早已預
    持類似鐵棍類之器具，並夥同另二名不詳姓名年籍之成年男
    子，在該處附近俟機等待傷害乙○○，迨乙○○徒步抵達該
    走廊處，丙○○立即衝出並手持類似鐵棍類質硬之器具猛烈
    用力毆擊乙○○頭部，之後，上開另二名男子隨後亦以拳頭
    、腳踢毆打乙○○頭部、背部身體，其中另一名男子亦擲垃
    圾筒攻擊乙○○臉部、頭部，因而致乙○○受有頭部撕裂傷
    合併顱內蜘蛛網膜出血、閉鎖性顴骨及上頷骨骨折、身體多
    處瘀傷等傷害結果後，丙○○等3 人始罷手離去，此時，乙○○血流滿面並自行前往南京東路上之松山派出所，由警協
    助送台安醫院急救，再轉診至淡水馬偕醫院住院，經醫師診
    斷其受有頭部撕裂傷合併顱內蜘蛛網膜出血、閉鎖性顴骨及
    上頷骨骨折等傷害，住院期間被害人有劇烈頭痛、嘔吐現象
    、腦壓增加、突然或漸進之視力模糊及意識不清狀態，須服
    用止痛劑或降腦壓藥物，始倖免於難，並於97年10月9 日出
    院。嗣經乙○○報警循查始悉上情。
二、案經乙○○訴請臺北市政府警察局松山分局報告臺灣臺北地
    方法院檢察署檢察官偵查起訴。
    理  由
壹、證據能力部分：
    查本院認定事實所引用之下列證據資料（包含供述證據、文
    書證據等），並無證據證明係公務員違背法定程序所取得。
    又被告、檢察官於本院98年9 月28日審判期日中對本院所提
    示之被告以外之人審判外之供述，包括供述證據、文書證據
    等證據，就證據能力均未表示爭執，而迄至言詞辯論終結前
    亦未再聲明異議，經核亦無顯有不可信之情況與不得作為證
    據之情形，本院審酌上開證據資料製作時之情況，尚無違法
    不當及證明力明顯過低之瑕疵，認為以之作為證據應屬適當
    ，是依刑事訴訟法第159 條至第159條之5規定，本院所引用
    之供述證據及文書證據等，如下揭所示均有證據能力，合先
    敘明。
貳、實體方面：
一、訊據被告丙○○於警詢、本院98年9 月28日審訊時固坦承伊
    跟甲○○係情侶，有於上開時、地持鐵棍毆打告訴人乙○○
    頭部，打告訴人之起因乃係甲○○的朋友打電話跟伊說，告
    訴人會對她們那群女生性騷擾，還會去偷翻甲○○她們的包
    包，所以伊就很生氣（見臺灣臺北地方法院檢察署98年度偵
    字第4815號編號B1，以下簡稱B1卷，第6 頁；臺灣臺北地方
    法院98年度易字第2385號編號A2，以下簡稱A2卷，第57頁）
    ，惟辯稱：伊是一個人自己去打乙○○，而且伊聽甲○○說
    ，乙○○在樓下亂觸碰很多女生的身體，所以也有其他人對
    他不高興，所以才會還有一個人丟他垃圾桶，還有一個人對
    他拳打腳踢云云。
二、本院查：
  (一)被告持類似鐵棍類之物體毆打頭部，另2 名不詳姓名年籍之
    成年男子亦以拳頭、腳踢毆打乙○○頭部、背部身體，其中
    另一名男子亦擲垃圾筒攻擊乙○○臉部、頭部，因而致乙○○受有頭部撕裂傷合併顱內蜘蛛網膜出血、閉鎖性顴骨及上
    頷骨骨折等傷害之經過事實，業經告訴人乙○○於警詢、偵
    訊及本院審理時具結證述明確綦詳（見B1卷第9 至10頁、第
    50頁；A2卷第49頁），核與證人甲○○於本院98年9 月28日
    審判時證述：「（當天後來，你是幾點離開？）大概就是『
    RD PUB』關門約凌晨四點多的時候」、「（你在離開前，有
    無看到乙○○被打？）我從地下一樓上來，我在騎樓那裡，
    我有看兩、三個人打乙○○」、「（你在上開警詢筆錄說，
    你走到門口的時候，該名遭毆打的男子，滿臉是血，笑著向
    我說再見，我覺得莫名其妙，有無此事？《提示偵卷第十九
    頁並告以要旨》有。這個我記得」、「（那個滿臉是血的男
    子是後面在庭的乙○○？）證人甲○○轉頭看乙○○，並說
    ：『應該是』」等語情節大致相符（見A2卷第52頁反面至第
    53頁），並有本院依職權勘驗現場蒐證攝影光碟及其翻拍照
    片所示內容：證實被告手持該器具共打了被害人6 下，敲打
    時間約於光碟時間1：01、1：02、1：04、1：07、1：11、1
    ：12，被告及另2 名男子以拳頭、腳毆打被害人乙○○身體
    成傷，最後並由上開2名不詳姓名男子中之其中1名以垃圾桶
    攻擊告訴人，而上開邀約被害人共進早餐之另外2 名男子則
    乘隙離開等情節，有本院勘驗筆錄及其翻拍照片在卷可徵（
    見A2卷第22至43頁），是被告所辯係自己一人毆打被害人，
    與事實不符，殊難採信。
  (二)被害人乙○○於上開時地遭被告持類似鐵棍類之物體毆打頭
    部，及另二名男子共同圍毆身體後，經送台安醫院就醫，後
    轉診至淡水馬偕醫院當天轉入病房護理，經醫師診斷其受有
    頭部撕裂傷合併顱內蜘蛛網膜出血、閉鎖性顴骨及上頷骨骨
    折等傷害，住院期間被害人有劇烈頭痛、嘔吐現象、腦壓增
    加、突然或漸進之視力模糊及意識不清狀態，須服用止痛劑
    或降腦壓藥物，同月9 日出院之事實，業據證人即被害人乙○○於本院98年9 月28日審判時證述明確綦詳，並有馬偕紀
    念醫院乙種診斷證明書、馬偕紀念醫院98年3 月26日，馬院
    醫外字第0980000922號函暨檢送乙○○病歷影本附卷可稽（
    見B1卷第21頁、第59至77頁），是被害人乙○○受被告夥同
    該二名男子共同圍毆因而受有上開傷害結果之事實，應堪認
    定。
  (三)證人甲○○於97年11月7日警詢時證述：97年10月4日凌晨約
    1點多，伊有去台北市松山區○○○路○段331號B1PUB內消費
    ，當日是因朋友「車靈」生日，伊受邀過去幫他慶生，在場
    的還有綽號「蚊子」、「大胖」等友人，乙○○就是當時在
    店內糾纏伊的男子，他一直說要跟我們跳舞等語（見B1卷第
    18至19頁）；其又於98年6月9日偵訊具結證述：97年10月4
    日凌晨約1點多，伊到南京東路的PUB，幫車靈過生日，現場
    還有蚊子、大胖等語（見B1卷第92頁），核與告訴人乙○○
    於97年12月2日警詢時指述：97年10月4日與朋友前往南京東
    路上之PUB消費，在PUB內結識綽號「小孟」之女子，伊是先
    認識「小孟」同行之友人，才間接認識「小孟」，並一起跳
    舞等語；其又於98年9 月28日於本院審訊時具結證述：97年
    10月3 日晚上11點伊即進入臺北市松山區○○○路○段331號
    地下1樓「RD PUB」，10月4日凌晨3、4點快營業結束時出來
    ，當天伊有看到甲○○，伊先認識跟他同行的其他男生，才
    間接認識甲○○，伊有跟甲○○交談，知道她叫「小孟」，
    有跟她一起跳舞等語情節亦大致相符（見B1卷第9 至10頁；
    A2卷第47頁），並有證人甲○○所使用行動電話0000000000
    號與被告使用行動電話0000000000號之通聯調閱查詢單在卷
    可佐（見B1卷第23至27頁、第43至45頁），是證人甲○○即
    「小孟」與其他姓名年籍不詳之綽號「蚊子」、「大胖」等
    友人，自97年10月4 日凌晨2時許起，在臺北市○○○路○段
    331號地下1樓之「RD PUB」，為綽號「車靈」之朋友慶生，
    因而間接認識在場乙○○，乙○○於慶生席間邀約甲○○共
    舞，迄至同日凌晨3 時40分許，甲○○電話告知丙○○之事
    實，應堪認定。
  (四)證人即告訴人親屬徐銘坤於97年10月4 日，即向臺北市政府
    警察局松山分局中崙派出所報案，並於同日13時許，製作筆
    錄指述告訴人遭人毆打致傷等情明確，此有臺北市政府警察
    局松山分局松山派出所中崙派出所受理刑事案件報案三聯單
    、受理各類案件紀錄表、陳報單及告訴人親屬徐銘坤之警詢
    筆錄可考（見B1卷第12至16頁、第38至40頁）。又告訴人於
    98年3月2日偵訊時具結證述：伊大約在凌晨3點多快4點從RD
    的門口走出來，伊坐在樓梯的門口休息一下，因要去朋友家
    休息，便走向南京東路與敦化北路交叉口，卻有2個在PUB因
    認識甲○○而認識的男子走過來問伊要不要一起去吃早餐，
    伊便回去RD的門口，之後就有4 個人，其中一個穿紅色衣服
    ，拿了類似鐵棒的東西，一直往我頭部敲約6下，之後又有1
    個人拿垃圾桶砸伊，伊的頭就開始流血，他們打夠了就停手
    ，伊就自己走到南京東路的松山派出所等語（見B1卷第49至
    50頁）；其復於98年9 月28日於本院審訊時具結證述：97年
    10月3 日晚上11點伊即進入臺北市松山區○○○路○段331號
    地下1樓「RD PUB」，10月4日凌晨3、4點快營業結束時出來
    ，當天伊結識甲○○，有跟她一起跳舞，之後伊走出該「RD
    PUB 」，就坐在門口樓梯那邊休息，因喝酒不能騎車，伊要
    前往朋友家休息，便往敦化北路方向走，走到南京東路與敦
    化北路交叉口，就有兩個在PUB 跟小孟在一起的男生約伊一
    起吃早餐，伊就走回頭到「RD PUB」門口，快走到隔壁萊爾
    富門口時（見A2卷第64頁，本院查臺北市松山區○○○路○
    段331號1樓設有萊爾富便利商店），丙○○就衝出來用鐵棍
    打伊，相約吃早餐的那二個人就順勢走掉，丙○○大概敲了
    5、6下，就換其他2、3個人用手、腳、拳頭打伊，後來其中
    1 個用拳腳打伊的還用垃圾桶丟伊等語明確（見A2卷第47至
    49頁），並有本院於98年9 月25日勘驗監視器光碟及其監視
    器所攝翻拍照片所示內容以觀，均與告訴人指訴上開情節完
    全吻合，並有本院勘驗筆錄及其現場監視器光碟翻拍照片附
    卷足憑（見A2卷第22至43頁）。是告訴人上開指訴與事實相
    符，應堪採信，而被告此部分辯稱係一人獨自所為與事實不
    符，應無可採。
  (五)告訴人於97年12月2 日警詢時、98年3月2日檢察官偵訊時具
    結、本院98年9 月28日審訊時具結且當庭指認被告即係當天
    類似鐵棍類之物體傷害之人無訛（見B1卷第10頁、第22頁、
    第50頁、第135頁；A2卷第49頁），核與被告於本院98年9月
    28日審訊時坦認：我拿棍子去打被害人，且鈞院卷第二十六
    頁至三十八頁，這個照片上所示紅衣男子是我，本件起因應
    該是小孟朋友打電話跟我說，說乙○○會對她們那群女生性
    騷擾，還會去偷翻小孟她們的包包，所以我就很生氣，所以
    我就很生氣，我就去門口等他，應該是這樣，我在路邊撿那
    支鐵棒，我打完被害人後，我把那支鐵棒丟回去路邊，我幹
    嘛無緣無故打死他，我只是想要教訓他。我不知道我為何對
    他頭部打，可能是順勢等語情節亦大致符合（見A2卷第57至
    57頁反面），並有上開本院勘驗筆錄及其現場監視器光碟翻
    拍照片附卷可佐。復酌，被告亦自承97年10月4日凌晨3時41
    分許、3 時46分許係自己使用行動電話0000000000門號與甲○○行動電話0000000000通話（見A2卷第53頁背面至54頁）
    ，另證人甲○○於98年9月28日於審訊時具結證述：97年10
    月4日凌晨約4點多的時候離開「RD PUB 」，同日凌晨1時56
    分、3時41分、3時46分伊有打電話給丙○○，問他到底有沒
    有要過來載伊等語 (見A2卷第50至51頁)，並有0000000000
    、0000000000通聯調閱查詢單在卷足稽（見B2卷第23頁、第
    25至26頁）。再者，本院查0000000000號行動電話，於97年
    10月4 日凌晨3時41分許、3時46分許之通話基地台位置在臺
    北市○○路286號7樓頂（見B1卷第45頁），離「RD PUB」尚
    有一段距離，旋又於同日4時7分許，被告持用之該門號行動
    電話之雙向通聯訊號顯示在臺北市松山區○○○路170號12
    樓頂（見B1卷第45頁），參以電子地圖顯示吉林路286 號、
    臺北市松山區○○○路○段331號即「RD PUB」所在地址、復
    興北路170 號之相對位置（見A2卷第63頁、第65頁），證實
    告訴人遭人毆打之時間介於97年10月4日凌晨3時46分至4時7
    分間，且被告於案發時間確在案發地點附近。綜上可知，告
    訴人指述其於97年10月4日凌晨約莫4點許離開「RD PUB」，
    欲前往朋友家休息，走向南京東路與敦化北路交叉口，此時
    有2個在PUB與甲○○在一起之不詳姓名男子約告訴人一起吃
    早餐，告訴人便與此2 人走回「RD PUB」門口，在臺北市松
    山區○○○路○段331號即「RD PUB」門口，遭被告以類似鐵
    棍類之物體毆打頭部6下【勘驗光碟後，證實被告共打了6下
    ，敲打時間約於光碟時間1：01、1：02、1：04、1：07、1
    ：11、1：12】，及另2名不詳姓名男子徒手以拳頭、腳毆打
    身體成傷，最後並由上開2名不詳姓名男子中之其中1名以垃
    圾桶攻擊告訴人，而上開邀約共用早餐之不詳男子2 名則乘
    隙離開等情節，並有上開告訴人乙○○指認犯罪嫌疑人紀錄
    表、0000000000通聯調閱查詢單、0000000000通聯調閱查詢
    單、監視錄影翻拍畫面、臺北市政府警察局松山分局中崙派
    出所受理刑事案件報案三聯單及陳報單、0000000000於97年
    10月3日至4日之雙向通聯紀錄在卷可佐（見B1卷，第22至30
    頁、第38頁、第40頁、第44至45頁），是本件係於上開時地
    之另二名男子佯稱邀約乙○○共進早餐之名義，欲引誘告訴
    人到達犯案現場前之謀議甚明，迨確認告訴人身分及所在位
    置，旋由被告及其他二名男子攻擊告訴人，是渠等人有上開
    犯行之犯意聯絡及其行為分擔，應堪認定。
  (六)末查，被告於警詢、偵訊均供述未前往案發現場搭載甲○○
    ，雖核與證人甲○○於98年6月9日偵訊時證述：「伊是跟伊
    生日的朋友一起走的」、「（問：哪一個朋友？）是是是..
    ..，好像是車靈，伊也不確定」、「（問：你是如何離開？
    ）伊坐伊朋友的車子」、「（問：哪一個朋友？）好像是蚊
    子」、「（問：為何剛才講車靈？）我是說車靈生日，我不
    確定」云云（見B1卷第92至93頁）；其亦於本院98年9月28
    日於審訊時證述：伊是跟朋友一起走，我坐女生朋友「蚊子
    」騎的車子等云云情節大致相符（見A2卷第52頁）。惟查，
    告訴人於警詢、本院審判時均指訴係證人甲○○搭乘被告騎
    乘機車離開現場等語明確綦詳，復核與證人甲○○於97年11
    月7 日警詢時證述：告訴人是當時在該店內糾纏伊之男子，
    而伊有請被告騎機車到現場載她回家等語情節亦大致符合（
    見B1卷第18至19頁），復酌被告於本院98年9 月28日於審訊
    時已坦承有在場為上開犯行等語明確在卷可按，是證人甲○○於檢察官偵查中之此部分證詞、本院審訊時之此部分證述
    係身為被告女朋友，為迥護男友被告之情急下有違事實之證
    述，自不得以該不實證述遽為有利被告之認定，併此敘明。
  (七)綜上，本件事證明確，被告持不詳硬質器具夥同上開成年男
    子數名於上開時地共同毆打告訴人致傷之犯意聯絡及行為分
    擔之犯行，洵堪認定，應予依法論罪科刑。
三、核被告夥同上開數名成年男子毆打告訴人致傷之所為，係犯
    刑法第277條第1項傷害罪。又被告與上開不詳姓名之數名成
    年男子，有犯意聯絡及行為分擔，為共同正犯。爰審酌：(一)
    被告與告訴人素不謀識，被告竟痛下毒手，以不詳堅硬棒狀
    物體專攻擊告訴人頭部，造成告訴人受有頭部撕裂傷合併顱
    內蜘蛛網膜出血、閉鎖性顴骨及上頷骨骨折等傷害，住院期
    間被害人有劇烈頭痛、嘔吐現象、腦壓增加、突然或漸進之
    視力模糊及意識不清狀態，須服用止痛劑或降腦壓藥物，始
    倖免於難，此有馬偕紀念醫院函及其檢附急診病歷、護理紀
    錄、診斷證明書等資料在卷可稽（見B1卷第59至77反面頁）
    ，足認被告等人犯案手段殘忍，(二)被告為確認告訴人身分及
    其行蹤加以通聯往來之預謀型犯案，且本件係事前預謀之周
    詳計劃，犯罪惡性之可非難性甚鉅，(三)被告犯罪後，仍矢口
    否認犯行，迄至最後陳述後，經本院再三詢問始供述部分事
    實，並堅不吐實而掩護共犯，毫無悔意，及其犯罪動機係為
    他人、目的係讓被害人受傷嚴重之警告教訓意味甚濃、迄未
    與告訴人和解，且告訴人受傷迄今左臉頰只要天氣稍冷，便
    會覺得僵硬，無法自在活動，也因傷在天靈蓋，造成顱內出
    血，激烈運動後便會頭暈，且亦造成告訴人日後心理創傷之
    危害影響深遠，亦有告訴人之本院審訊筆錄附卷為憑等一切
    情狀，爰量處如主文所示之刑，以示懲儆。
四、至於本件傷害所用之不詳堅硬棒狀物體，並未扣案，復無證
    據證明係屬強制義務應沒收之物，為免將來執行困難，爰不
    諭知宣告沒收，併此敘明。
據上論斷，應依刑事訴訟法第452條、第284條之1、第299條第1
項前段、刑法第277條第1項、第28條，刑法施行法第1條之1，判
決如主文。
本案經檢察官陳國安到庭執行職務。
中    華    民    國    98    年    9    月     30    日
                  刑事第十九庭  法  官  施添寶
以上正本證明與原本無異。
如不服本判決應於收受本判決後10日內向本院提出上訴書狀，並
應敘述具體理由，如未敘述上訴理由者，應於上訴期間屆滿後20
日內補提理由書狀於本院（均須按他造當事人之人數附繕本）「
切勿逕送上級法院」。告訴人或被害人如對於本判決不服者，應
具備理由請求檢察官上訴，其上訴期間之計算係以檢察官收受判
決正本之日期為準。
                                書記官  陳弘文
中    華    民    國    98    年    9    月     30    日
附錄本案論罪科刑法條全文
中華民國刑法第277條
傷害人之身體或健康者，處3 年以下有期徒刑、拘役或1 千元以
下罰金。
犯前項之罪因而致人於死者，處無期徒刑或7 年以上有期徒刑；
致重傷者，處3 年以上10年以下有期徒刑。


司法院資訊處製作；財團法人民間司法改革基金會備份。
